【裁判字號】    98,訴,741
【裁判日期】    981231
【裁判案由】    返還消費借貸款
【裁判全文】
臺灣新竹地方法院民事判決               98年度訴字第741號
原      告  合作金庫商業銀行股份有限公司
法定代理人  丁○○
代  理  人  丙○○
被      告  甲○○
被      告  乙○○
上列當事人間返還消費借貸款事件，本院於民國98年12月14日辯
論終結，判決如下：
    主  文
被告應給付原告新臺幣壹仟伍佰拾萬陸仟肆佰柒拾柒元，及自
民國九十七年十一月二十八日起至清償日止，按年息百分之二點
九三五計算之利息，暨自民國九十七年十二月二十八日日起至清
償日止，其逾期在六個月以內者，按上開利率百分之十，逾期超
過六個月以上部分，按上開利率百分之二十計算之違約金。
訴訟費用由被告負擔。
    事實及理由
甲、程序方面
壹、本件原告原係聲請核發支付命令，惟被告業於法定期間內提
    出異議，依據民事訴訟法第521條第2項規定，即應以原支付
    命令之聲請視為起訴。
乙、實體方面
壹、原告起訴主張：
一、訴外人廣達加油站有限公司（下稱廣達加油站）於民國92年
    4 月28日邀同被告為連帶保證人，向原告借款新臺幣（下同
    ）2,300 萬元，約定借款期間自92年4 月28日至102 年4 月
    28日，利息隨原告基準利率變動而調整，目前為年息2.935%
    ，約定前2 年按月繳納本息，第三年起分96期本息平均攤還
    ，延遲清償時，除按上開利率計息外，其逾期在6 個月以內
    ，按上開利率1 成，逾期超過6 個月以上部份按上開利率2
    成計付違約金。
二、詎料訴外人廣達加油站僅攤還本息至97年11月28日止，現欠
    原告15,306,477元及自97年11月28日起至清償日止之利息與
    違約金，迭經催討，均無法償還。依連帶保證人簽立之授信
    契約書第11條第1 項約定，立約人所保證之債務，如主債務
    人未依約履行，立約人當即負責，清償全部債務。爰請求如
    主文第1 項。
貳、被告之抗辯：
    確有借款，亦有還款意願，但因買賣關係，現在加油站停業
    ，沒有能力還，希望銀行能給些時間作清償，並請求酌減違
    約金、利息，並希望能允許分期清償，條件再協商。
、得心證之理由：
一、原告主張之事實，業據其提出與所述相符之借據、連帶保證
    書、授信約定書、催收款項呆帳全部資料查詢單等件為證，
    且經到場之被告所不爭執，自堪信原告之主張為真實。至被
    告抗辯因現在加油站停業，沒有能力還，希望銀行能給些時
    間作清償，請求酌減利息等語，然原告利息之請求均係依兩
    造所訂契約而為，且未逾法定最高利率百分之20限制，本於
    私法自治、契約自由之原則，自應予以尊重，難認原告本件
    利息之請求有何不妥之情形。
二、另被告請求違約金酌減云云，按約定之違約金額過高者，法
    院得減至相當之數額，為民法第二百五十二條所明定，惟此
    規定乃係賦與法院得依兩造所提出之事證資料，斟酌社會經
    濟狀況並平衡兩造利益而為妥適裁量、判斷之權限，非謂法
    院須依職權蒐集、調查有關當事人約定之違約金額是否有過
    高之事實，而因此排除債務人就違約金過高之利己事實，依
    辯論主義所應負之主張及舉證責任。況違約金之約定，為當
    事人契約自由、私法自治原則之體現，雙方於訂約時，既已
    盱衡自己履約之意願、經濟能力、對方違約時自己所受損害
    之程度等主、客觀因素，本諸自由意識及平等地位自主決定
    ，除非債務人主張並舉證約定之違約金額過高而顯失公平，
    法院得基於法律之規定，審酌該約定金額是否確有過高情事
    及應予如何核減至相當數額，以實現社會正義外，當事人均
    應同受該違約金約定之拘束，法院亦應予以尊重，始符契約
    約定之本旨。倘債務人於違約時，仍得任意指摘原約定之違
    約金額過高而要求核減，無異將債務人不履行契約之不利益
    歸由債權人分攤，不僅對債權人難謂為公平，抑且有礙交易
    安全及私法秩序之維護。最高法院92年台上字第2747號著有
    裁判。經查，原告主張之違約金，係依被告逾期在6 個月以
    內者，按年息2.935%之10% 計算之違約金，其逾期超過6 個
    月者，超過6 個月部分，按年息2.367%之20% 計算之，依此
    請求，其逾期超過6 個月部分，被告所須負擔之違約金為
    0.587%，衡諸一般消費借貸之違約金約定，並參酌原告請求
    之利息，實難謂此約定有何過高情事，且被告徒以空言請求
    違約金酌減，並未具體說明此數額有何顯失公平之情事，其
    酌減違約金之請求，即無可採。
三、末按借用人應於約定期限內，返還與借用物種類、品質、數
    量相同之物；又稱保證者，謂當事人約定，一方於他方之債
    務人不履行債務時，由其代負履行責任之契約，民法第478
    條前段、第739 條定有明文。從而，原告依據消費借貸及保
    證之法律關係，請求被告清償借款及利息、違約金等，於法
    有據，應予准許。
肆、據上論結，本件原告之訴為有理由，依民事訴訟法第78條，
    判決如主文。
中    華    民    國    98    年    12    月    31    日
                  民事第一庭    法      官  許翠玲
以上正本係照原本作成。
如對本判決上訴，須於判決送達後20日內向本院提出上訴狀。
中    華    民    國    98    年    12    月    31    日
                                書記官  江靜玲

司法院資訊處製作；財團法人民間司法改革基金會備份。
